最高法院刑事判決　　　　　　　　　　　　　　　九十三年度台上字第五五八二號
　　上　訴　人　甲○○
　　　　　　　　　　　　在押.
右上訴人因違反毒品危害防制條例案件，不服台灣高等法院台中分院中華民國九十三
年八月四日第二審判決（九十三年度上訴字第一００九號，起訴案號：台灣苗栗地方
法院檢察署九十三年度偵字第一三六號），提起上訴，本院判決如左：
    主  文
原判決撤銷，發回台灣高等法院台中分院。
    理  由
本件原判決認定：上訴人甲○○前因(1)違反毒品危害防制條例案件，經第一審法院於
民國九十年六月二十九日以九十年度苗簡字第四０一號刑事簡易判決，判處有期徒刑
六月，如易科罰金，以三百元折算一日，並於九十年八月三日確定；(2)因贓物案件，
經同院於九十一年七月二十五日以九十年度訴字第一０六號判決，判處有期徒刑三月
，如易科罰金，以三百元折算一日，並於九十一年十月七日確定；(3)因違反毒品危害
防制條例案件，經同院於九十一年七月三十一日以九十一年度苗簡字第六五九號刑事
簡易判決，判處有期徒刑四月，如易科罰金，以三百元折算一日，並於九十一年八月
三十日確定。上開(1)(2)二案嗣經同院於九十一年十一月二十九日以九十一年度聲字第
六二九號裁定，定應執行有期徒刑八月，如易科罰金，以三百元折算一日確定，並與
前揭(3)之案件接續執行，甫於九十二年七月十四日縮短刑期執行完畢，猶不知悔改。
竟基於販賣第二級毒品安非他命之概括犯意，自九十二年十一月中旬某日起，至同年
十二月中旬某日止，在苗栗縣苗栗市恭敬里八鄰恭敬八五號住處，連續三次以每包新
台幣（下同）一千元之價格，販售第二級毒品安非他命予施用毒品者Ａ１。並以下列
之方式進行交易：由施用毒品者Ａ１，先撥打門號0000000000或0000
000000號行動電話予甲○○，洽詢知有安非他命之後，即前往上址交易，甲○
○並於購毒者入屋前，先透過屋外所裝置之監視器傳輸至屋內之監視影像，確認Ａ１
之身分後，始予開門，並以現金交易之方式，直接販售安非他命牟利，甲○○販毒三
次則共得款三千元。嗣於九十三年一月三日上午十時三十分許，為警依法在上址執行
搜索時，扣得甲○○所有之安非他命十八包（含袋共重八公克）、其所有供販賣安非
他命毒品犯行所用之監視器一組（含鏡頭）、行動電話一支（門號為0000000
000號，ＭＯＴＯＲＯＬＡ牌），始查悉上情，另於現場扣得現金一萬五千二百元
、ＳＩＭ卡（門號0000000000號）一張等情。因而維持第一審論上訴人以
連續販賣第二級毒品，累犯罪，判處有期徒刑柒年陸月，扣案之監視器壹組（含鏡頭
）及行動電話壹支（門號為0000000000號，ＭＯＴＯＲＯＬＡ牌）均沒收
；扣案之安非他命拾捌包（含袋共重捌公克）均沒收銷燬之；販賣所得三千元沒收之
，如全部或一部不能沒收時，以其財產抵償之判決，駁回上訴人在第二審之上訴，固
非無見。
惟查：（一）按證據之取捨與事實之認定，固為事實審法院之職權，惟如調查所得之
證據，就待證事實之內容不相一致時，仍應依論理及經驗法則定其取捨，並於判決理
由欄內詳予說明其所得心證之理由，方足為事實認定之依據。又有罪判決書事實之認
定與理由之說明必須互相一致，方為合法。倘若事實之認定與理由之說明不相一致，
按諸刑事訴訟法第三百七十九條第十四款後段規定，自屬理由矛盾之當然違背法令。
本件原判決雖以證人吳雅娟及秘密證人Ａ１於警詢、偵查中之證述，採為不利上訴人
之證據。惟證人吳雅娟於九十三年一月三日警訊時供稱：「問：你與甲○○是何關係
？答：是同居人關係。」、「問：你與甲○○何時開始同居？答：約二星期左右。」
、「問：甲○○有無販賣毒品於不特定人施用？價格為何？答：有。不過他都是五百
元至一千元不等之價格販賣給人，並不算是真正的販賣。」、「問：甲○○從何時起
開始販賣安非他命？答：我是與他在一起之後才發現他有在販賣安非他命毒品。」、
「問：甲○○一天交易數量及金額為何？答：一天約出售九公克價錢約新台幣九千至
一萬元。」、「問：妳曾親眼目睹甲○○販賣安非他命幾次？答：二、三次。」（見
偵查卷第三十一頁、第三十二頁）；嗣於偵查中則供稱：「問：每天有多少人來跟他
（指甲○○）買毒品？答：不一定，有時五百元或一千元或二千元或一萬元，平均一
天賣一萬元上下。」、「問：你與甲○○同居住共幾天？答：約十天左右。」、「問
：你住在該處的十天，每天都有人來向甲○○買安非他命？答：有。」（見偵查卷第
九十四頁）。如果無訛，證人吳雅娟與上訴人同居之時間約為十天至二週，其同居之
時間，即該證人目睹上訴人販毒之期間，應係在九十二年十二月二十日左右起至九十
三年一月三日被查獲時止，而原審認定上訴人販賣安非他命時間係自九十二年十一月
中旬某日起至同年十二月中旬某日止，其所認定上訴人販賣安非他命之時間，顯非在
上訴人與吳雅娟同居之時間內，則吳雅娟如何於九十三年十一月中旬某日起至同年十
二月中旬某日止，得以親眼目睹上訴人販賣安非他命予他人？且吳雅娟就其所見上訴
人販賣安非他命之價格、次數、數量等方面，其前後所為之供述並不一致；秘密證人
Ａ１於九十二年十二月二十五日警訊時則供稱：「問：你如何知道甲○○之男子販賣
安非他命毒品之情事？答：是我親眼看到的，並且我曾多次向他購買毒品施用。」、
「問：你於何時、何地向他購買毒品施用？答：……交易地點都是在他家屋內，……
我最近一次向他購買毒品是於九十二年十一月二十五日晚上二十時三十八分許。」（
見偵查卷第二十二頁、第二十三頁）；於偵查中則證述稱：「問：買過幾次？答：二
、三次。除了第一次以外，其他的時間不太記得，可能是十二月初的時候。」（見偵
查卷第一一０頁），其既稱最後一次向上訴人購買安非他命，係在九十二年十一月二
十五日；嗣於偵查中竟又稱除第一次以外，其他時間可能是十二月初，則其所供購買
安非他命之時間亦相矛盾。就上訴人販賣之次數言，秘密證人Ａ１稱向上訴人購買二
、三次；吳雅娟則稱住在該處的十天，每天都有人來向上訴人買安非他命。而原審判
決僅認定上訴人販賣安非他命予Ａ１三次，則原審判決事實之認定，與上開證人之陳
述，顯不相符。且上開二證人之證述前後不一，究以何者為可採，原審未詳查慎斷，
並說明何以取信其一而摒棄其餘之心證理由，自有證據上理由矛盾之違誤。（二）依
毒品危害防制條例第十八條第一項規定，得諭知沒收並銷燬之者，以查獲之毒品及專
供製造或施用毒品之器具為限，並不及於毒品之外包裝。而毒品外包裝係用於包裹毒
品，防其裸露、潮濕，便於攜帶販賣，為供販賣毒品所用之物，苟屬被告或共犯所有
者，應依毒品危害防制條例第十九條第一項之規定宣告沒收之，方屬適法。本件第一
審判決於事實認定扣得上訴人所有之安非他命十八包（含袋共重八公克），於理由則
載明不論屬於被告與否，依毒品危害防制條例第十八條第一項前段規定宣告沒收銷燬
之。惟查扣之第二級毒品安非他命十八包經送檢驗結果，合計淨重三．三三公克，包
裝重三．九二公克，有法務部調查局九十三年三月八日調科壹字第０九三六二四一０
七二０號檢驗通知書一紙在卷可憑（見第一審卷第五十頁）。依前開說明，其中包裹
毒品之外包裝，第一審未依毒品危害防制條例第十九條第一項諭知沒收，而併同安非
他命均依同條例第十八條第一項規定宣告沒收並銷燬之，自有適用法則不當之違背法
令；原判決未予糾正，仍予以維持，同有違誤。以上或為上訴意旨所指摘，或為本院
得依職權調查之事項，應認原判決有撤銷發回之原因。
據上論結，應依刑事訴訟法第三百九十七條、第四百零一條，判決如主文。
中　　　華　　　民　　　國　　九十三　　年　　　十　　　月　　二十二　　日
                              最高法院刑事第九庭
                                  審判長法官  林　增　福
                                        法官  邵　燕　玲
                                        法官  陳　世　雄
                                        法官  陳　朱　貴
                                        法官  謝　俊　雄
      右正本證明與原本無異
                                              書  記  官
中　　　華　　　民　　　國　　九十三　　年　　　十　　　月　　二十九　　日
                                                                        Ｌ
